【裁判字號】    95,重訴,1
【裁判日期】    950516
【裁判案由】    清償債務
【裁判全文】
臺灣苗栗地方法院民事判決               95年度重訴字第1號
原      告  上海商業儲蓄銀行股份有限公司
法定代理人  乙○○
訴訟代理人  丙○○
被      告  群創光電股份有限公司
法定代理人  甲○○
訴訟代理人  丁○○
            戊○○
受  告  知
訴  訟  人  舜茂科技股份有限公司
法定代理人  田家金重
上列當事人間請求清償債務事件，本院於民國95年5 月2 日言詞
辯論終結，判決如下：
    主  文
被告應給付原告新臺幣壹仟肆佰貳拾捌萬貳仟壹佰貳拾陸元，及
自民國九十五年二月十四日起至清償日止，按週年利率百分之五
計算之利息。
訴訟費用由被告負擔。
    事實及理由
壹、原告之聲明︰如主文第1 項所示。
貳、事實摘要：
一、原告起訴主張：
  (一)原告於民國93年10月14日與受告知訴訟人舜茂科技股份有限
    公司（下稱舜茂公司）簽訂應收帳款讓與擔保合約書及借款
    契約，依應收擔保讓與擔保合約書第1 條第2 項約定「貴行
    經選定買受商后，出具應收帳款讓與擔保融資同意書人予立
    約人，立約人應將其對所有經選定之買受商因銷貨或提供勞
    務取得之所有應收帳款債權（含現在及將來發生）讓與貴行
    」，第8 條約定「本合約有效期間為6 個月，期滿立約人與
    貴行如無書面異議，視同本合約相同之期限繼續有效，爾後
    亦同」，原告乃於當日行文舜茂公司選定買受商為被告，舜
    茂公司亦同意將對被告之所有應收帳款債權（含現在及未來
    ）讓與原告。嗣舜茂公司因業務所需復先後於94年3 月22日
    、94年5 月26日向原告申請提高借款額度，並重新簽立應收
    帳款讓與擔保合約書及借款契約，原告亦分別於94年4 月1
    日、94年5 月26日行文舜茂公司選定買受商為被告，舜茂公
    司均同意將對被告之所有應收帳款債權（含現在及未來）讓
    與原告。
  (二)民法第297 條第1 項前段規定「債權之讓與，非經讓與人或
    受讓人通知債務人，對於債務人不生效力」，原告與舜茂公
    司達成讓與協議且簽訂相關文件後，已分別於93年10月22日
    及94年1 月17日寄發存證信函通知被告自93年10月14日起舜
    茂公司對被告之應收帳款債權已讓與原告等語，上揭存證信
    函亦分別於93年10月23日及94年1 月19日送達被告，有中華
    郵政掛號郵件回執可憑，是原告已完成債權讓與之通知。
  (三)舜茂公司與被告間確實有未清償之應收貨款，扣除退貨物流
    費用、不良貨品等金額後，應收貨款額共計為新臺幣（下同
    ）14,282,126元。爰基於受讓舜茂公司貨款債權之法律關係
    ，請求被告給付如主文第1 項所示之金額及利息。
二、被告於言詞辯論時就舜茂公司對其確實有14,282,126元之貨
    款債權、有收到原告於93年10月22日及94年1 月17日所寄發
    之存證信函等情並不爭執，惟陳稱：舜茂公司從未向被告表
    示將貨款債權讓與原告，如未經法院以判決確認，無從判斷
    貨款之受領權人為何人等語。
、法院之判斷：
一、按擴張或減縮應受判決事項之聲明者，於訴狀送達後，原告
    仍得為之，民事訴訟法第255 條第1 項第3 款定有明文。本
    件原告於支付命令聲請狀請求被告應給付原告18,091,952元
    ，及其中3,080,000 元自94年10月5 日起，其中2,007,840
    元自94年12月5 日起，其中10,554,112元自95年1 月5 日起
    ，其中2,450,000 元自95年2 月5 日起，並均至清償日止，
    按週年利率百分之5 計算之利息。嗣於95年2 月7 日以書狀
    就金額部分之請求減縮為14,282,126元，另於95年3 月16日
    本院開庭時就利息部分之請求減縮為自95年2 月14日起至清
    償日止，按週年利率百分之5 計算之利息，此係減縮應受判
    決事項之聲明，核與上揭規定相符，應予准許。
二、原告主張之事實，業據其提出應受帳款讓與擔保合約書、借
    款契約、應收帳款讓與擔保融資同意書、存證信函、掛號郵
    件收件回執、預支價金動用申請書、股份有限公司變更登記
    表等件為證（見卷第44至46、112 至134 頁），且為被告所
    不爭執，另原告所提舜茂公司出具之相關文件，其上公司印
    章、公司負責人印章經核對與舜茂公司股份有限公司變更登
    記表所登載者相符，堪信為真正，是本院審閱前開書證，認
    原告上開主張為真實。
三、按除依債權之性質係不得讓與者、當事人特約不得讓與者、
    債權係禁止扣押者等情形外，債權人得將債權讓與第三人，
    民法第294 條第1 項定有明文。又按債權讓與契約，其讓與
    之債權以日後發生為已足，故將來債權之讓與契約，本可有
    效成立（最高法院90年台上字第1438號判決參照）。本件貨
    款債權於舜茂公司與被告間並無不得讓與之特約，且依其性
    質並非不得讓與，亦非屬禁止扣押之債權，依上說明，舜茂
    公司將其對被告將來發生之貨款債權讓與原告，於法並無不
    合。
四、再按債權之讓與，非經讓與人或受讓人通知債務人，對於債
    務人不生效力，民法第297 條第1 項前段規定明確。另按債
    權之讓與，依民法第297 條第1 項前段之規定，雖須經讓與
    人或受讓人通知債務人始生效力，但不以債務人之承諾為必
    要，而讓與之通知，為通知債權讓與事實之行為，原得以言
    詞或文書為之，不需何等之方式，故讓與人與受讓人間成立
    債權讓與契約時，債權即移轉於受讓人，如經讓與人或受讓
    人通知債務人，即生債權移轉之效力（最高法院42年台上字
    第626 號判例參照）。本件原告與舜茂公司簽訂應收款項讓
    與擔保合約書，並選定受讓舜茂公司對被告之貨款債權後，
    先後於93年10月22日及94年1 月17日以存證信函通知被告上
    開債權讓與之情事，且已合法送達被告，揆諸前開條文及判
    例意旨，對被告自已發生債權移轉之效力。從而，原告本於
    受讓舜茂公司貨款債權之法律關係，請求被告給付如主文第
    1 項所示之金額及利息，洵屬有據，應予准許。
五、據上論結，本件原告之訴為有理由，依民事訴訟法第78條，
    判決如主文。
中    華    民    國    95    年    5     月    16    日
                  民事庭法  官  張 文 毓
以上正本係照原本作成。
如不服本判決，應於送達後20日內向本院提出上訴狀（須附繕本
）。
                        書記官  黎 東 成
中    華    民    國    95    年    5     月    16    日


司法院資訊處製作；財團法人民間司法改革基金會備份。
